【裁判字號】    88,易,4665
【裁判日期】    890328
【裁判案由】    詐欺
【裁判全文】
臺灣高雄地方法院刑事判決                        八十八年度易字第四六六五號
    公  訴  人  臺灣高雄地方法院檢察署檢察官
    被      告  乙○○
    選任辯護人  楊水柱
右列被告因詐欺案件，經檢察官提起公訴（八十八年度偵字第二○七七八號），本院
判決如左：
    主  文
乙○○連續意圖為自己不法之所有，以詐術使人將本人之物交付，處有期徒刑伍月。
    事  實
一、乙○○明知其所經營之「明吉鐵工廠」已營運不善，支付能力已陷於窘困，竟基
    於意圖為自己不法所有之概括犯意，於民國八十三年八月至同年十月之三個月期
    間，利用鋼鐵業界之交易習慣均為先出貨，付款為交付三個月期票之方式，向甲
    ○○經營之亞洲企業行訂購鋼鐵建材及烤漆板，其在甲○○出貨後請求付款時，
    竟多次分別簽發其在高雄銀行後勁分行（支票帳號：一○二六一之八）及高雄市
    三信合作社左營分社（支票帳號：一九七一之六）之支票數紙付款，致甲○○陷
    於錯誤而繼續出貨給乙○○，合計期間共出貨達新台幣（下同）五十六萬元，嗣
    八十三年十一月間前開支票陸續退票後，甲○○始知受騙。嗣經甲○○多次前往
    索債，乙○○始於八十四年四月二十四日收回遭拒絕往來之支票，另行開立五十
    六萬元之本票一紙交付甲○○後，旋即舉家遷移，逃匿無蹤。
二、案經甲○○訴由臺灣高雄地方法院檢察署檢察官偵查起訴，嗣乙○○逃匿，經本
    院發佈通緝，於八十九年一月七日緝獲。
    理  由
一、訊據被告乙○○固供認有於右揭時地向告訴人甲○○購買鋼鐵建材及積欠貨款五
    十六萬元之事實不諱，惟矢口否認有詐欺犯行，辯稱：伊於八十三年一月間即與
    甲○○有買賣之往來，所欠貨款係八十三年五月至九月間之貨款，伊係因遭朋友
    倒債一百二十多萬元，始無力清償告訴人貨款，伊對上開貨款已清償七萬二千元
    ，伊無不法所有之詐欺意圖云云。經查：
（一）右揭事實，業據告訴人甲○○分別於偵查及本院審理中指訴綦詳，並有本票影
      本一張附卷可稽。
（二）被告於八十三年三月初與告訴人甲○○有買賣業務往來時，前幾個月每月往來
      之貨款僅一、二萬元，嗣取得告訴人信任後，始於同年八月至十月間，大量進
      貨，並以開遠期支票作為付款方式，且上開支票屆期均遭退票等情，已據告訴
      人指述在卷。苟被告無詐欺意圖，何以其於少量進貨時，均按期付款，卻於大
      量進貨後，其所支付之支票均跳票，是被告顯有詐取貨款之意圖，應堪認定。
（三）被告於高雄銀行後勁分行（支票帳號：一○二六一之八）之支票帳戶，於八十
      三年九月三十日即有二筆共五十萬元之退票紀錄，其於高雄市三信合作社左營
      分社（支票帳號：一九七一之六）之支票帳戶於八十三年十一月一日即有二筆
      共二十萬六千元之退票紀錄，且上開支票帳戶均於八十三年十二月九日經高雄
      市票據交換所公告為拒絕往來戶，此有上開二銀行之函文在卷可憑（本院卷第
      十九頁、第二十七頁），由上開被告之支票退票紀錄可知，被告於八十三年八
      月至十月之期間，其已明知其所經營之「明吉鐵工廠」營運不善，支付能力已
      陷於窘困，卻仍大量進貨，而不給付貨款，是其有不法所有之意圖，至為明顯
      。
（四）被告於八十三年八月至十月間積欠之貨款五十六萬元，於支票陸續退票後，遲
      未給付，經告訴人多次前往索債，始於八十四年四月二十四日收回遭拒絕往來
      之支票，另行開立五十六萬元之本票一紙交付甲○○，期間僅於八十四年九月
      七日清償五萬元、八十五年三月一日及同年四月一日清償一萬元（此有債務清
      償表在卷可按，本院卷第九八頁），旋復舉家遷移，避不見面，嗣經法院通緝
      到案後，復未再清償告訴人分文，且未與告訴人達成和解，苟被告初無詐欺意
      圖，其自應於支票退票後，誠意與告訴人協談清償方案，豈可以避不見面，三
      年多來拒不清償分文方式，做為因應，是據此觀之，被告自始顯有詐欺貨款之
      不法意圖。至被告所稱其係遭朋友倒債一百二十多萬元，即縱屬實，依上開論
      述，亦不影響被告詐欺犯行之成立。
（五）綜上所述，被告所辯顯係卸責之詞，不足採信，事證明確，被告犯行堪以認定
      。
二、核被告所為，係犯刑法第三百三十九條第一項之詐欺取財罪。被告所為數次詐欺
    行為，時間緊接，所犯罪名相同，顯係出於概括之犯意為之，為連續犯，爰依刑
    法第五十六條之規定以一罪論，並加重其刑。爰審酌被告經營生意陷於週轉不靈
    時，竟佯以向告訴人購買貨物，交付不能兌現之支票，並拒付大部分之價款，造
    成告訴人之損失，迄未與告訴人達成和解，惟念其素行尚稱良好（此有臺灣高雄
    地方法院檢察署刑案資料查註紀錄表附卷可查），所詐得財物五十六萬元於事後
    已清償告訴人七萬二千元等一切情狀，量處如主文所示之刑，以資懲儆。
據上論斷，應依刑事訴訟法第二百九十九條第一項前段，刑法第五十六條、第三百三
十九條第一項，罰金罰鍰提高標準條例第一條前段，判決如主文。
中      華      民      國    八十九    年      三      月    二十八    日
                                  臺灣高雄地方法院刑事第二庭
                                      法  官  施  柏  宏
右為正本，係照原本作成，證明與原本無異。
如不服本判決，應於送達後十日內，向本院提出上訴狀。
                                      書記官  邱  秋  珍
中      華      民      國    八十九    年      三      月    三十      日
附錄本判決論罪之法條：
刑法第三百三十九條第一項
  意圖為自己或他人不法之所有，以詐術使人將本人或第三人之物交付者，處五年以
  下有期徒刑、拘役或科或併科一千元以下罰金。


司法院資訊處製作；財團法人民間司法改革基金會備份。
